【裁判字號】    90,訴,875
【裁判日期】    901018
【裁判案由】    偽造有價證券等
【裁判全文】
臺灣臺北地方法院刑事判決                            九十年度訴字第八七五號
    公  訴  人  臺灣臺北地方法院檢察署檢察官
    被      告  丁○○
    指定辯護人  甲○
右列被告因偽造有價證券等案件，經檢察官提起公訴（九十年度偵字第一一五七六號
），甲○判決如左：
    主  文
丁○○連續意圖供行使之用，而偽造有價證券，處有期徒刑貳年。緩刑伍年。
偽造之支票貳紙均沒收。
    事  實
一、丁○○原以代工、承包鋼筋建築工程為業，因上游廠商未依約支付工程款致週轉
    不靈，亟須款項支付房租、押金及繳交其子女之就學註冊費用，竟於民國八十九
    年九月二十五日在台北市○○路、忠孝東路口「松山加油站」前，拾得脫離乙○○所持有之手提袋一只（內有計算紙一本、乙○○配偶丙○○所有台北市第九信
    用合作社忠孝分社帳號000000000號支票一本、丙○○上開支票帳戶之
    印鑑章一枚等物；為乙○○於同年八月十一日，於台北市○○街八二巷五號所營
    「再福農產行」所失竊）後，意圖為自己不法之所有，將該等物品侵占入己，並
    基於意圖供行使之用之概括犯意，於八十九年九月下旬某日，在其台北縣中和市
    ○○路○段六八號二樓住處，盜用前開丙○○之印章，分別蓋用「丙○○」印文
    各一枚於上揭所拾得ＢＥ0000000號支票及另一不詳票號支票之發票人欄
    ，旋先後於一、二日後之同月底某日及同年十月初某日，持上開蓋有「丙○○」
    印文之ＢＥ0000000號支票及另一不詳票號之支票，至其不知情之胞姊黃
    素娥台北市○○街五十五巷四十一號一樓住處，佯稱上開支票係其向友人借得，
    委託黃素娥持以代之對外調借現金新台幣（下同）六、七萬元應急，並指示黃素
    娥於該二張支票上分別填寫發票日期八十九年十一月十日及同月底某日，票面金
    額則視黃素娥實際對外借得之款項數目而定；嗣黃素娥持上開ＢＥ000000
    0號支票及另一不詳票號之支票，分別向許惟舜及另一不詳姓名之人借款三萬七
    千元及二萬二千元，乃於前揭上二支票分別填載三萬七千元及二萬二千元後，交
    付許惟舜及該不詳姓名之人而提出行使，使許惟舜及該不詳姓名之均如數交付三
    萬七千元及二萬二千元予黃素娥，再由黃素娥轉交予丁○○。迨不知情之梁鳳蓮
    於輾轉取得上開ＢＥ0000000號支票後，於八十九年十一月十日提示請求
    付款，因丙○○已辦理掛失止付而遭退票，丁○○始為員警循線查獲。
二、案經內政部警政署刑事警察局報請台灣台北地方法院檢察署檢察官偵查起訴。
    理  由
一、右揭犯罪事實，業據被告丁○○坦承不諱，核與被害人乙○○、丙○○於警詢時
    之指訴，及證人許惟舜、梁鳳蓮於警詢、證人黃素娥於警詢與偵查中證述之情節
    相符，並有ＢＥ0000000號支票影本、退票理由單、票據掛失止付通知書
    、遺失票據申報書、掛失止付票據提示人資料查報表等影本各一紙附卷可稽，事
    證明確，被告犯行堪以認定。
二、核被告丁○○所為，係犯刑法第三百三十七條之侵占其他離本人所持有之物及同
    法第二百零一條第一項之偽造有價證券罪。被告行使偽造有價證券之低度犯行，
    為其偽造有價證券之高度犯行所吸收，其盜用印章之行為，為其偽造有價證券之
    部分行為，均不另論罪。被告利用不知情之案外人黃素娥，完成上開偽造有價證
    券犯罪，屬間接正犯。被告上開二次偽造有價證券之犯行，時間緊接，方法相同
    ，觸犯構成要件同一之罪名，顯係基於概括之犯意為之，為連續犯，應依刑法第
    五十六條之規定論以一罪，並加重其刑。被告所犯前揭侵占其他離本人所持有之
    物及偽造有價證券二罪間，有方法結果之牽連關係，為牽連犯，應依刑法第五十
    五條之規定，從一重之偽造有價證券罪處斷。查本件被告拾得被害人丙○○之支
    票一本後，原有大量偽造並進而行使之機會，惟僅偽造其中二張空白支票，所填
    載之面額並僅為三萬七千元及二萬二千元，金額均非鉅大，對於交易秩序尚未產
    生重大之影響，且其係受業主拖累致週轉不靈，為籌款支付房租及子女之學費，
    一時失慮，始誤蹈法網，犯罪之情狀尚堪憫恕，又其犯罪後對於犯行坦承不諱，
    顯見悔意，若以刑法第二百零一條第一項之法定最低刑度處斷猶嫌過重，爰依刑
    法第五十九條之規定減輕其刑。爰審酌被告之犯罪動機、目的、手段、品行、所
    生危害及犯罪後之態度等一切情狀，量處如主文所示之刑。另查被告未曾受有期
    徒刑以上刑之宣告，有台灣高等法院檢察署刑案資料簡覆表一件在卷可按，被告
    犯罪後，已深知悔悟，受此次論罪科刑教訓，應知警惕而無再犯之虞，因認以暫
    不執行其刑為適當，爰併予宣告緩刑五年，以觀後效，並啟自新。偽造之支票二
    紙係偽造之有價證券，應依刑法第二百零五條之規定，不問屬於犯人與否，宣告
    沒收之。至被告行使偽造之支票使案外人許惟舜及另一不詳姓名之人交付財物之
    行為，係行使偽造之支票以取得對價之票面金額，本含有詐欺之性質，故此部分
    不另論詐欺罪，附此敘明。
據上論斷，應依刑事訴訟法第二百九十九條第一項前段，刑法第五十六條、第二百零
一條第一項、第三百三十七條、第五十五條、第五十九條、第七十四條第一款、第二
百零五條，罰金罰鍰提高標準條例第一條前段，判決如主文。
本案經檢察官林邦樑到庭執行職務。
中    華    民    國      九十        年      十      月      十八      日
                                      臺灣臺北地方法院刑事第七庭
                                              法  官  楊  代  華
右正本證明與原本無異。
如不服本判決，應於判決送達後十日內，向甲○提出上訴狀。
                                              書記官  許  博  為
中    華    民    國      九十        年      十        月    二十二    日
附錄本案論罪科刑法條全文
中華民國刑法第二百零一條
意圖供行使之用，而偽造、變造公債票、公司股票或其他有價證券者，處三年以上十
年以下有期徒刑，得併科三千元以下罰金。
行使偽造、變造之公債票、公司股票或其他有價證券，或意圖供行使之用，而收集或
交付  於人者，處一年以上七年以下有期徒刑，得併科三千元以下罰金。
中華民國刑法第三百三十七條
意圖為自己或第三人不法之所有，而侵占遺失物、漂流物或其他離本人所持有之物者
，處五百元以下罰金。


司法院資訊處製作；財團法人民間司法改革基金會備份。
